【裁判字號】    99,台上,3248
【裁判日期】    990527
【裁判案由】    殺人未遂等罪
【裁判全文】
最高法院刑事判決            九十九年度台上字第三二四八號
上  訴  人  甲○○
上列上訴人因殺人未遂等罪案件，不服台灣高等法院高雄分院中
華民國九十九年三月十六日第二審判決（九十九年度上訴字第一
一九號，起訴案號：台灣屏東地方法院檢察署九十八年度偵字第
三一一０號），提起上訴，本院判決如下：
    主  文
上訴駁回。
    理  由
一、關於殺人未遂及寄藏槍枝部分
按刑事訴訟法第三百七十七條規定，上訴於第三審法院，非以判
決違背法令為理由，不得為之。是提起第三審上訴，應以原判決
違背法令為理由，係屬法定要件。如果上訴理由書狀並未依據卷
內訴訟資料，具體指摘原判決不適用何種法則或如何適用不當，
或所指摘原判決違法情事，顯與法律規定得為第三審上訴理由之
違法情形，不相適合時，均應認其上訴為違背法律上之程式，予
以駁回。本件上訴人甲○○上訴意旨略稱：(一)、殺人必有其犯罪
動機，此動機足以影響犯意之形成及刑度之量定，自應詳加調查
，明白認定，始足以論罪科刑。查上訴人自始陳明：本件緣因上
訴人與被害人陳哲義因車輛爭道致生口角，被害人先行叫囂，再
倒車衝撞上訴人，引發上訴人舉槍示警，卻因重心不穩，誤射被
害人所駕駛之車輛，自無殺人之犯意。原審就上開犯罪動機及開
槍之目的行為，未加調查審認，遽行判決，自嫌調查職責未盡。
(二)、被害人既先有倒車衝撞之尋釁行為，上訴人對於現在不法侵
害之防衛行為，足以阻卻違法，縱有過當，亦有刑法第二十三條
後段所定減輕或免除其刑之適用，原審未加適用，自非適法。(三)
、被害人及其女友王永儀二人於警詢及偵查中雖否認被害人有倒
車衝撞上訴人車輛，迨第一審審理行交互詰問時，即供稱有倒車
衝撞之情，顯見被害人及王永儀故意掩飾事實，其指訴難以採信
，原審依上開二人之供述為上訴人犯罪之論據，併有可議。(四)、
上訴人所持有之槍、彈，來自施新進之委託寄藏，上訴人已供出
槍、彈之來源並報繳槍、彈而防止重大危害事件之發生，警方因
而查獲施新進之持有槍、彈犯行，原審未依槍砲彈藥刀械管制條
例第十八條第四項之規定減輕或免除其刑，顯有違誤云云。
惟查原判決認定上訴人明知可發射子彈、具殺傷力之土造手槍，
以及具殺傷力之子彈均為管制之槍、彈，未經許可，不得持有、
寄藏，竟於民國九十七年九月底某日，在屏東縣屏東市○○○路
「JK超商」附近，收受施新進（已死亡，經檢察官為不起訴處分
確定）託管之土造手槍（含彈匣一個，槍枝管制編號：0000
000000號）一把及子彈二顆，攜回藏放於屏東縣屏東市○
○路六七六巷十四號之住處。嗣於九十八年三月二十二日二十時
十分許，攜帶上開槍、彈，駕駛5759-PY 號自小客車，行經屏東
縣屏東市○○○路路段時，因會車而與駕駛0512-JQ 號自小貨車
、搭載王永儀之被害人衝突、口角，繼而開車追撞，上訴人心生
不滿，於車行至屏東縣屏東市○○街二一二巷十六弄內時，預見
持槍平射前方之自小貨車，足使車內人員中彈死亡，竟基於殺人
之未必故意，持槍平射該自小貨車兩槍，子彈貫穿小貨車之後車
廂，擊中正副駕駛座後方之音箱，被害人及王永儀未遭擊中而倖
免於難（毀損車門部分業經撤回告訴）等情，係依憑上訴人所為
不利於己之自白，核與被害人及證人王永儀證述：上訴人持槍平
射其等二人之座車而擊中駕駛座後方之音箱等情相符，並有扣案
之槍、彈殼、內政部警政署刑事警察局槍、彈鑑驗書、被害人小
貨車遭射穿車門玻璃之照片等證據資料，予以綜合之判斷，認第
一審法院依槍砲彈藥刀械管制條例第八條第四項、第十二條第四
項及刑法關於想像競合犯之規定，從一重論處上訴人非法寄藏可
發射子彈具有殺傷力之槍枝罪（累犯），處有期徒刑伍年，併科
罰金新台幣拾萬元，罰金部分並諭知易服勞役之折算標準及相關
之沒收宣告，為無不合，予以維持，駁回上訴人此部分之第二審
之上訴。另撤銷第一審關於殺人未遂部分之不當科刑判決，改判
仍依刑法第二百七十一條第二項、第一項之規定，論上訴人殺人
未遂（累犯），處有期徒刑伍年陸月。已敘明其所憑之證據及認
定之理由；另說明上訴人持槍朝被害人之車輛平射，預見有致車
內之被害人及右前座乘客中彈身亡，且如發生死亡，並不違背其
本意，自有殺人之未必故意。及上訴人雖供出槍、彈來自施新進
所交付，但依戶籍資料所示，施新進早在本件案發前之九十七年
十月三十一日業已死亡，無因上訴人之供出槍、彈來源而查獲施
新進，自無依槍砲彈藥刀械管制條例第十八條第四項之規定減輕
或免除其刑之適用等情甚詳，所為之論述，均有卷證資料可考。
按證據之取捨，屬於事實審法院之職權，其取捨苟不違背經驗法
則或論理法則，即不容其任意指為違法，而據為上訴第三審之適
法理由。本件原判決已明白認定上訴人與被害人因搶道而衝突、
口角，進而相互擦撞之細故，心生不滿，引發殺人之犯罪動機；
並以舉槍平射前方車輛，預見足使車內之人員中彈身亡之情形，
仍舉槍射擊，自有殺人之未必故意與殺人之動機，事實至明，尚
無事實欠明，致無從適用法律之違誤。次按被害人迭次陳稱：其
車行至屏東市○○街二一二巷十六弄內，恐上訴人超車後遭受不
測，予以攔阻及倒車擦撞，上訴人開槍時，兩車相距十餘公尺等
語。上訴人亦不否認：其見被害人第二次倒車撞擊其車輛時，始
拿槍下車等語（見第一審卷第六頁）。是上訴人開槍之時，已無
現時之不法侵害，原審未適用刑法第二十三條正當防衛之規定減
輕或免除其刑，自難指為違法。上訴意旨徒就原審採證認事職權
之適法行使，及原判決已說明之事項為任意指摘，核與法律規定
得為第三審上訴理由之違法情形，不相適合。其就殺人未遂及非
法寄藏槍枝部分之上訴為違背法律上之程式，均應予駁回。
二、關於肇事致人傷害逃逸部分
查第三審上訴書狀，應敘述上訴之理由，其未敘述者，得於提起
上訴後十日內補提理由書於原審法院，已逾上述期間，而於第三
審法院未判決前仍未提出上訴理由書狀者，第三審法院應以判決
駁回之，刑事訴訟法第三百八十二條第一項、第三百九十五條後
段規定甚明。本件上訴人因肇事致人傷害逃逸案件，不服原審判
決，於九十九年三月三十日提起上訴，並未敘述理由，迄今逾期
已久，於本院未判決前仍未提出，依上開規定，其上訴自非合法
，應予駁回。
據上論結，應依刑事訴訟法第三百九十五條，判決如主文。
中    華    民    國  九十九  年    五    月  二十七  日
                      最高法院刑事第五庭
                          審判長法官  陳  正  庸
                                法官  林  秀  夫
                                法官  宋      祺
                                法官  陳  祐  治
                                法官  林  瑞  斌
本件正本證明與原本無異
                                      書  記  官
中    華    民    國  九十九  年    六    月    二    日
                                                       s

司法院資訊處製作；財團法人民間司法改革基金會備份。
